臺灣板橋地方法院交通事件裁定　　　　100年度交聲字第548號
原處分機關　交通部公路總局臺北區監理所板橋監理站
異　議　人
即受處分人　孫慈昌
上列異議人即受處分人因違反道路交通管理處罰條例案件，對於
交通部公路總局臺北區監理所板橋監理站於中華民國100 年2 月
9 日板監裁字第裁41-C00000000號裁決處分，聲明異議，本院裁
定如下：
    主  文
原處分關於裁處罰鍰新臺幣肆萬伍仟元部分撤銷。
其餘異議駁回。
    理  由
一、原處分意旨略以：異議人即受處分人孫慈昌於民國99年10月
    22日晚間20時58分許，騎乘車牌號碼AUU-453 號重型機車，
    行經（改制前）臺北縣新莊市○○街191 巷67號前，因有「
    酒醉駕車經酒測值為0.85MG/L」之違規行為，經（改制前）
    臺北縣政府警察局新莊分局中平派出所執勤員警當場掣單舉
    發，並經原處分機關查證後，認違規屬實，乃依道路交通管
    理處罰條例第35條第1 項第1 款、第24條第1 項第2 款之規
    定，裁處罰鍰新臺幣（下同）4 萬5 千元，並吊扣其駕駛執
    照12個月，且施以道路交通安全講習等語。
二、異議人異議意旨略以：本人因酒後駕車違規獲緩起訴1 年並
    已向國庫支付4 萬元，基於一事不二罰原則，監理站不應再
    裁決繳納罰鍰4 萬5 千元，請撤銷監理站裁決處分，以維護
    受處分人權益等語。
三、按汽車駕駛人飲用酒類或其他類似物後其吐氣所含酒精濃度
    超過每公升0.25毫克或血液中酒精濃度超過百分之0.05以上
    者，不得駕車，道路交通安全規則第114 條第2 款定有明文
    。又汽車駕駛人，駕駛汽車經測試檢定，酒精濃度超過規定
    標準者，處1 萬5 千元以上6 萬元以下罰鍰，並當場移置保
    管該汽車及吊扣其駕駛執照1 年；因而肇事致人受傷者，並
    吊扣其駕駛執照2 年；致人重傷或死亡者，吊銷其駕駛執照
    ，並不得再考領，道路交通管理處罰條例第35條第1 項第1
    款亦有明文；再汽車駕駛人，有同法第35條第1 項規定之情
    形者，應接受道路交通安全講習，道路交通管理處罰條例第
    24條第1 項第2 款亦規定甚明。惟按「一行為同時觸犯刑事
    法律及違反行政法上義務規定者，依刑事法律處罰之。但其
    行為應處以其他種類行政罰或得沒入之物而未經法院宣告沒
    收者，亦得裁處之。前項行為如經不起訴處分或為無罪、免
    訴、不受理、不付審理之裁判確定者，得依違反行政法上義
    務規定裁處之。」，行政罰法第26條定有明文；又「緩起訴
    期間內，有下列情形之一者，檢察官得依職權或依告訴人之
    聲請撤銷原處分，繼續偵查或起訴：一、於期間內故意更犯
    有期徒刑以上刑之罪，經檢察官提起公訴者。二、緩起訴前
    ，因故意犯他罪，而在緩起訴期間內受有期徒刑以上刑之宣
    告者。三、違背第253 條之2 第1 項各款之應遵守或履行事
    項者」，刑事訴訟法第253 條之3 第1 項亦規定甚明，即經
    檢察官為「緩起訴」處分者，於「緩起訴」之猶豫期間內，
    最終是否會被檢察官提起公訴，尚懸而未定，亦即「緩起訴
    」處分於猶豫期間內尚未具有實質之確定力，檢察官於緩起
    訴期間內，可對被告為繼續觀察，如被告顯無反省警惕之情
    或根本欠缺反省警惕之能力，檢察官仍得依職權或依告訴人
    之聲請，將被告「緩起訴」處分撤銷；從而，緩起訴期間內
    ，該緩起訴處分既仍有被撤銷之可能，此時原處分機關若即
    逕為行政裁決，將使受處分人有同時遭受行政處罰及刑事訴
    追之危險，而顯與行政罰法第26條所定一事不二罰之立法意
    旨相違背，準此，自行政罰法第26條規定立法意旨為有利於
    行為人之解釋，應認應受行政裁罰之行為，關於罰鍰部分，
    同一事實雖經緩起訴處分確定，然為避免緩起訴處分嗣於緩
    起訴期間內經撤銷，而發生重覆處罰之情形，行政機關於緩
    起訴期間屆滿前，尚不得逕為與刑罰相類之罰鍰處分；據此
    ：
  (一)查本件異議人即受處分人孫慈昌於99年10月22日20時58分許
    ，騎乘車牌號碼AUU-453 號重型機車，行經（改制前）臺北
    縣新莊市○○街191 巷67號前，因有「酒醉駕車經酒測值為
    0.82MG/L」（原處分機關聲明異議案件移送書誤載為0.85MG
    /L）之違規行為，經（改制前）臺北縣政府警察局新莊分局
    中平派出所執勤員警當場掣單舉發，嗣經原處分機關依道路
    交通管理處罰條例第35條第1 項第1 款、第24條第1 項第2
    款之規定，裁處罰鍰4 萬5 千元，並吊扣其駕駛執照12個月
    ，且施以道路交通安全講習等情，有（改制前）臺北縣政府
    警察局北縣警交大字第C00000000 號舉發違反道路交通管理
    事件通知單、酒精測定紀錄表、交通部公路總局臺北區監理
    所板橋監理站100 年2 月9 日板監裁字第裁41-C00000000號
    違反道路交通管理事件裁決書各1 份附卷可稽，且為異議人
    所不爭執，此部分事實堪先認定。
  (二)又異議人因上開時地之酒後騎車行為，經警方移送臺灣板橋
    地方法院檢察署檢察官偵查後，業經該署檢察官於99年11月
    22日以99年度偵字第29416 號案件為緩起訴處分，復由臺灣
    高等法院檢察署檢察長於100 年1 月3 日以100 年度上職議
    字第152 號處分書駁回職權再議聲請而確定，其上開刑事案
    件之緩起訴期間自100 年1 月3 日起至101 年1 月2 日止，
    並令異議人於收受緩起訴命令通知書後2 個月內，向國庫支
    付4 萬元等情，有前述緩起訴處分書、處分書、臺灣板橋地
    方法院檢察署檢察官執行緩起訴處分命令通知書各1 份在卷
    可憑，是本件異議人之前開案件雖經緩起訴處分，然緩起訴
    期間既尚未屆滿，該緩起訴處分即尚無實質確定力，依上開
    說明，原處分機關尚不得於緩起訴處分實質確定（即緩起訴
    期間屆滿）前，即逕依道路交通管理處罰條例第35條第1 項
    第1 款規定裁處罰鍰處分。從而，本件原處分機關就異議人
    上開時地之酒後駕車案件，經檢察官為緩起訴處分確定，然
    緩起訴期間屆滿前，即另逕以異議人酒精濃度超過規定標準
    達0.82MG/L，對之裁處罰鍰4 萬5 千元部分，容有未洽，應
    由本院予以撤銷。
  (三)至於原處分機關上開吊扣駕駛執照12個月及施以道安講習之
    行政裁罰部分，核屬與刑罰所定「自由刑」、「罰金刑」性
    質不同之「其他種類行政罰」，依行政罰法第26條第1 項但
    書規定，無一事二罰之問題，不待緩起訴處分之實質確定，
    自得逕予裁罰，是本件原處分機關此部分裁罰，於法洵無不
    合，異議人此部份之異議為無理由，應予駁回。
  (四)至原處分機關於移送書雖表示：依據交通部95年7 月17日交
    路字第0950006986號函略以，緩起訴視為不起訴的一種，依
    行政罰法第26條第2 項規定，經不起訴處分者得依違反行政
    法上義務規定裁處等語，而查前揭函釋則係依據法務部行政
    罰法諮詢小組第1 次會議記錄之結論，認「緩起訴乃附帶條
    件的不起訴處分，亦即是不起訴的一種」等語；惟按法官依
    據法律獨立審判，憲法第80條載有明文，各機關依其職掌就
    有關法規為釋示之行政命令，法官於審判案件時，固可予以
    引用，但仍得依據法律，表示適當之不同見解，並不受其拘
    束；司法行政機關所發司法行政上之命令，如涉及審判上之
    法律見解，僅供法官參考，法官於審判案件時，亦不受其拘
    束（司法院大法官會議解釋釋字第216 號解釋意旨參照），
    是前開交通部函釋，僅供本院參考，本院並不受其拘束，併
    此敘明。
四、依道路交通管理處罰條例第87條第2 項、道路交通案件處理
    辦法第19條、第20條，裁定如主文。
中    華    民    國   100    年    4     月    25    日
                  交通法庭  法  官  李俊彥
上列正本證明與原本無異。
如不服本裁定，應於裁定送達後5 日內敘明抗告理由，向本院提
出抗告狀。
                            書記官  林文達
中    華    民    國   100    年    4     月    25    日